【裁判字號】    89,上易,161
【裁判日期】    890531
【裁判案由】    詐欺
【裁判全文】
臺灣高等法院臺南分院刑事判決          八十九年度上易字第一六一號       潛
      上  訴  人
      即 自訴 人  丙  ○  ○.
      擔當自訴人  臺灣高等法院臺南分院檢察署檢察官  劉 欽 銘
      上  訴  人
      即 自訴 人  乙  ○  ○.
      上  訴  人
      即  被  告  甲  ○  ○
右列上訴人因被告詐欺案件，不服臺灣臺南地方法院中華民國八十八年十二月七日第
一審判決(八十七年度自字第一二五號)，提起上訴，本院判決如左：
      主      文
上訴駁回。
      事      實
一、甲○○係高雄高農獸醫科畢業，為台南市○○○路○段一六○號二樓「聯愛醫療
    連鎖事業機構」執行長，竟意圖為自己不法之所有，明知其並無醫師資格，而於
    民國（下同）八十五年八月間，在台南縣新營市○○路十六號真鍋咖啡館內，對
    乙○○、丁○○、丙○○、莊麗月、鄭淑華、林秋見等六人佯稱伊具醫師資格，
    欲自行在高雄縣彌陀鄉○○○路三十號開設健祥診所，邀乙○○等六人合夥經營
    ，並提出名片、診所照片、投資企劃案、股東章程等取信於乙○○等六人。乙○○等六人誤信為真，分別依序交付新台幣（下同）四十五萬元、六十萬元、三十
    萬元、三十萬元、十五萬元、十五萬元之出資額予甲○○。嗣乙○○等要求分享
    利潤時，甲○○稱診所虧損，無利潤可分。至八十六年七月一日甲○○竟因其他
    私人投資虧損而結束診所，並將診所內之器材以低價轉賣他人，乙○○等六人始
    知受騙。
二、案經丙○○、乙○○、丁○○向臺灣臺南地方法院提起自訴。
      理      由
一、自訴人丙○○經合法傳喚，無正當理由不到庭，依法由檢察官劉欽銘擔當自訴，
    合先明。
二、有罪部分
(一)訊據上訴人即被告甲○○矢口否認有詐欺犯行，辯稱：伊未對自訴人自稱係醫師
    ，且係因診所確實虧損，始未分配利潤，伊未蓄意詐欺云云。
(二)前揭詐欺之事實，迭據自訴人等指訴綦詳，被告甲○○亦坦承曾邀自訴人等入股
    ，有收到自訴人等所交付之股金，且伊無醫師資格，將自訴人等收受股款移往大
    陸投資生意失敗等情，此有股東股份權利書、股東名冊、投資企劃案、股東章程
    、健祥診所八十六年度一月份股東會議記錄、高雄縣衛生局函、嘉義市醫師公會
    函、中央健保局高屏分局函、行政院衛生署函、甲○○名片影本、健詳診所招牌
    照片各一件附卷足憑。被告雖辯稱：其並未自稱有醫師資格云云，惟自訴人乙○○、丁○○自始即堅稱此情（見原審八十八年一月五日、二月二十三日、五月四
    日、十一月二十三日筆錄），且參以卷附八十六年度一月份股東會議紀錄記載被
    告甲○○為「王醫師」，足證被告曾向自訴人佯稱醫師，自訴人所指應非子虛。
    另被告雖於原審法院提出支出明細表、收支一覽表及門診登錄簿證明診所有虧損
    ，惟該支出均係被告片面記載，未附任何原始憑證可資佐證，無法證明被告向自
    訴人等取得之出資額已悉數耗盡，況如收支一覽表所載，八十五年十月五日看診
    十人，記載收入五百元，同月六日看診七十三人，記載收入僅八百五十元，足認
    記載有不實，尚無法證明診所確實虧損。又被告於原審法院審理時亦供承：將自
    訴人等所收股款移往大陸投資生意失敗等語（見原審八十八年十一月二十三日審
    判筆錄），足認被告有意圖不法所有之詐欺犯行。被告所辯顯係卸責之詞，不足
    採信，犯行堪以認定。
(三)被告明知自己並無醫師資格，竟向自訴人佯稱其有醫師資格，使自訴人誤信為真
    而取得自訴人所交付之出資額，嗣後並因自己之其他投資虧損而將診所結束，並
    將器材轉賣他人，所得款項悉數歸己，顯係意圖為自己不法之所有，施用詐術使
    自訴人陷於錯誤，而取得自訴人之財物。核其所為，係犯刑法第三百三十九條第
    一項之詐欺取財罪。原審以被告甲○○詐欺取財部分罪證明確，因予適用刑法第
    三百三十九條第一項，罰金罰鍰提高標準條例第一項前段規定，並審酌被告犯罪
    之手段、被害人所受之損害，及被告犯後猶飾詞卸責，態度非佳等一切情狀，量
    處有期徒刑十月，以資懲儆。又自訴意旨另以被告明知健祥診所並非中央健保局
    特約醫院，卻在診所招牌上標明「健保」字樣，意圖以此作為誘使自訴人出資之
    手段，認被告另涉有偽造文書罪嫌云云。因按刑法第二百十條之偽造私文書罪，
    須無制作權人制作內容不實之文書始足成立，被告為診所之負責人，對於該招牌
    顯有制作權，即使內容不實，亦不能課以偽造文書之責，此部分與前揭詐欺部分
    犯行有牽連犯裁判上一罪關係，不另為無罪之諭知。本院經核該部分原判決，認
    事用法，均無不合，量刑亦屬妥適。被告上訴意旨，否認犯罪，並指摘原判決不
    當，以及自訴人上訴意旨，指摘原判決量刑過輕，均無理由，俱應駁回。
三、無罪部分
(一)自訴意旨另以：被告違背對自訴人定期報告診所營運狀況之義務，且將診所之盈
    餘全部侵吞入己，因認被告另涉有刑法第三百四十二條背信及第三百三十六條第
    二項侵占罪嫌云云。
(二)查刑法第三百四十二條之背信罪，係以為他人處理事務，意圖為自己或第三人不
    法之利益，或損害本人之利益，而為違背其任務之行為，致生損害於本人之財產
    或其他利益者，始足當之。亦即被害人所受之損失，須因被告違背任務所造成者
    ，始論以刑法之背信罪。本件自訴人等所受之損害，並非被告未定期報告所致，
    是被告之行為即與背信罪之構成要件不符。又自訴人等雖指稱：被告將診所之盈
    餘全部侵吞入己等情，而此僅為自訴人之片面指訴，尚無其他證據足以證明該診
    所確有盈餘，自無法證明被告確實有侵占行為，何況被告詐得前開出資額後予以
    利用，係處分贓物之行為，亦不另構成侵占罪。此外，復查無其他積極證據足認
    被告有背信、侵占之犯行，被告被訴背信及侵占罪嫌應屬不能證明。
(三)原審基此理由，就此部分所為被告無罪之判決，本院經核並無不當。自訴人上訴
    意旨，指摘原判決不當，為無理由，應予駁回。
四、據上論斷，應依刑事訴訟法第三百六十八條，判決如主文。
中  華  民  國      八  十  九      年      五      月      三十一      日
                                臺灣高等法院臺南分院刑事第五庭
                                    審判長法官  茆    臺    雲
                                          法官  曾    平    杉
                  法官  蔡    長    林
右正本證明與原本無異。
不得上訴。
                                    法院書記官  李    培    薇
中  華  民  國      八  十  九      年      六      月        一        日
附錄本案論罪科刑法條全文：
刑法第三百三十九條第一項
    意圖為自己或第三人不法之所有，以詐術使人將本人或第三人之物交付者，處五
    年以下有期徒刑、拘役或科或併科一千元以下罰金。


司法院資訊處製作；財團法人民間司法改革基金會備份。
